臺灣彰化地方法院民事判決　九十三年度婚字第七九號
　　原　　　告　甲○○
　　訴訟代理人　乙○○律師
　　送達代收人　乙○○
　　被　　　告　丙○○
　　訴訟代理人　李淵原律師
右當事人間請求確認婚姻無效事件，於中華民國九十三年五月五日言詞辯論終結，本
院判決如左：
    主　　文
確認原告與被告間之婚姻關係無效。
訴訟費用由被告負擔。
    事　　實
甲、原告方面：
    一、聲明：如主文所示。
    二、陳述：兩造於民國（下同）八十六年七月二十三日向該管戶政事務所申請結
        婚登記，然因被告告知毋須舉辦儀式，故兩造之婚姻並未舉行公開儀式，且
        無二人以上證人，僅於同居後，向戶政機關申辦結婚登記，按民法規定，兩
        造婚姻僅具推定效力，原告自仍得舉反證推翻系爭婚姻之效力，而本件於兩
        造結婚證書所載之二名見證人，雖列名為見證人，惟渠二人僅係受託於結婚
        證書上蓋章，兩造並無踐行任何公開儀式，準此，兩造婚姻要屬不具備婚姻
        形式要件而無效，爰依民法第九百八十二條第一項、第九百八十八條之規定
        ，訴請確認兩造間之婚姻不成立。
    三、原告對被告陳述之抗辯：
        被告所指兩造媒人王文震（被告原誤為王文進）已經去逝，且否認兩造有於
        八十六年五月六日中午在彰化市的「藤日本料理」餐廳結婚，並無舉行結婚
        公開儀式。
    四、證據：提出戶籍謄本及結婚證書影本各一件為證，並聲請訊問證人即兩造結
        婚見證人魏應富及陳白阿職。
乙、被告方面：
  一、聲明：請求駁回原告之訴。
  二、陳述：當初兩造的家人都反對我們結婚，我們就很草率結婚，於八十六年五月
      六日中午在彰化市「藤日本料理」餐廳結婚並吃飯，此為公開儀式，當時我們
      並沒有發帖子，只有帶一個媒人就是證人王文進，還有被告女兒、外甥女李玉
      芳在場，原告還向大家說會照顧被告一輩子。被告家裡有開安養院，原告還向
      裡面的老人說我是原告的太太。
  三、證據：聲請訊問證人即被告之外甥女李玉芳、被告之女黃辰鈺及兩造之媒人王
      文震（被告原誤為王文進）。
    理　　由
一、本件原告主張兩造原為同居關係，於八十六年七月二十三日至戶政機關辦理結婚
    登記，惟兩造未舉行公開結婚儀式，且無二人以上之證人等情，業據原告提出戶
    籍謄本、結婚證明書影本一件為證，復經證人即兩造結婚見證人魏應富及陳白阿
    職到庭證稱：我們把印章交給原告，讓原告自己去處理，當時並未參加兩造的結
    婚典禮、慶祝喜宴或儀式等語，有本院言詞辯論筆錄在卷可稽，是原告之主張堪
    信為真實。
二、被告辯稱：兩造於八十六年五月六日在彰化日本料理店舉行婚禮云云，被告之女
    兒黃辰鈺並到庭證稱：兩造有在彰化的日本料理店請客，現場尚有表姊李玉芳及
    一個男的媒人云云，姑不論兩造間，是否確有證人黃辰鈺所指之宴客行為，惟縱
    使黃辰鈺確有參與兩造在八十六年間的一次宴客，然被告之女黃辰鈺當時僅是小
    學一年級學生，是否能明確記得約七年前的事情？其宴客的時間究竟在結婚登記
    之前或之後？正確的地點在何處？宴客的過程如何？宴客的目的係親友間一般性
    聚餐或結婚喜宴？參與人員言談內容為何？．．．等諸多問題，均令人質疑，又
    黃辰鈺為被告與前夫所生之女兒，其證詞難免較為袒護自己母親之利益，故其證
    言之證據證明力顯然極為薄弱，另被告所指之其他證人即被告之外甥女李玉芳現
    無法聯絡，證人即兩造媒人王文震（被告原誤為王文進），據原告稱已死亡，均
    無法提供相關證詞。
三、我國人結婚按一般社會現況，多會將之視為人生大事，再怎麼簡單的婚禮，雙方
    當事人基本上也會以慎重的態度舉行，如：穿著正式服裝或禮服、拍照留念、發
    紅帖、宴請親朋好友．．．等，儀式之繁簡、隆重與否，雖各有差別，惟留下一
    些結婚的公開見證或紀念物，應屬一般常態，然被告竟完全提不出任何足以證明
    其有舉行結婚公開儀式的證物，且所舉之人證亦無法達到補強其辯詞之效果，被
    告所辯自無法採信。
四、按結婚，應有公開儀式及二人以上之證人，民法第九百八十二條第一項定有明文
    。又結婚，不具備第九百八十二條第一項之方式者，無效，民法第九百八十八條
    第一款亦設有規定。依前揭條文意旨，吾國民法係採儀式婚，本件兩造既未舉行
    公開儀式，而使不特定人得以共聞共見認識其為結婚者，即屬無效婚，從而原告
    訴請確認兩造之婚姻關係無效，核無不合，應予准許。
五、據上論結，本件原告之訴為有理由，依民事訴訟法第七十八條，判決如主文。
中　　　華　　　民　　　國　　九十三　　年　　　五　　　月　　十九　　　日
　　　　　　　　　　　　　　　臺灣彰化地方法院家事法庭
　　　　　　　　　　　　　　　　　法　　　官　蕭　文　學
右為正本係照原本作成。
如對本判決上訴應於判決送達後廿日內向本院提出上訴狀（須附繕本）。
中　　　華　　　民　　　國　　九十三　　年　　　五　　　月　　十九　　　日
　　　　　　　　　　　　　　　　　法院書記官　吳　政　
